【裁判字號】    90,上易,1901
【裁判日期】    901009
【裁判案由】    傷害
【裁判全文】
台灣高等法院台中分院刑事判決                    九十年度上易字第一九０一號
    上  訴  人
    即  被  告  乙○○
                丙○○
    右  一  人
    輔  佐  人  丁○○
右上訴人因傷害案件，不服台灣台中地方法院中華民國九十年七月十二日第一審判決
（民國八十九年度易字第一七一六號，起訴案號：台灣台中地方法院檢察署民國八十
九年度偵字第二五二四號、第三三四０號），提起上訴，本院判決如左：
    主      文
原判決關於丙○○於八十八年十二月七日傷害部分及定執行刑部分，均撤銷。
其他上訴駁回。
    事      實
一、乙○○與丙○○為夫妻，丙○○為甲○○之兄嫂、戊○之媳婦，上開四人間具有
    家庭暴力防治法第三條第一款所定之家庭成員關係。丙○○於民國（下同）八十
    八年七月三十一日凌晨三時許，在台中縣沙鹿鎮○○街四十七號住處為晚歸事與
    乙○○起爭執，丙○○竟基於傷害之故意，出手毆打乙○○，致乙○○臉部、胸
    部、右拇指受有挫傷之傷害。丙○○另於八十八年十二月七日下午二十三時許，
    回台中縣沙鹿鎮○○街四十七號欲探望其與乙○○所生之子，而與乙○○、甲○○、戊○起衝突，乙○○當場基於傷害丙○○之故意，出手毆打丙○○，致丙○○右前臂、左前臂紅腫、右膝受有瘀血之傷害。
二、案經丙○○及乙○○分別訴由台灣台中地方法院檢察署檢察官偵查起訴。
    理      由
一、訊據被告乙○○、丙○○固不否認有於八十八年七月三十一日凌晨三時許及八十
    八年十二月七日下午二十三時許，在台中縣沙鹿鎮○○街四十七號住處，因故發
    生爭執之事實；惟均矢口否認有右揭傷害犯行。被告乙○○辯稱：八十八年十二
    月七日下午二十三時許，是被告丙○○帶其娘家家人至伊家中搶奪伊母親戊○手
    中之幼兒，並出手毆打其母，伊見狀即趨前保護伊母親，並未毆打丙○○，反遭
    丙○○抓傷顏面；又丙○○所指訴當日遭伊毆打時，第一次打頭部左側，第二次
    打胸部、二次均使右後側頭部撞牆，其被毆情狀明顯與其提出之診斷證明書所載
    之傷勢不符，丙○○所受之傷係手傷，而其以前曾經騎機車跌倒傷到手，診斷書
    上記載之傷並非伊所毆打所致云云。被告丙○○辯稱：八十八年七月三十一日凌
    晨三時許，是因為被告乙○○不斷毆打伊，之後又強迫伊進行口交，並壓在伊身
    上，伊當時雙手動彈不得，只好用口咬他的大腿，看看乙○○能不能放開伊，乙○○拇指受傷則是因為打伊打到扭到云云。經查：右揭事實，分別業據告訴人兼
    被告丙○○、乙○○及被害人甲○○、戊○指訴甚詳，並據八十八年十二月七日
    雙方發生衝突當天之目擊證人呂森源、蔡玉鳳、林昌隆於原審審理時分別到庭結
    證與證述屬實，復有丙○○提出之台灣省立豐原醫院、潭子鄉衛生所診斷證明書
    各一份、乙○○提出之沙鹿童綜合醫院診斷證明書一份附卷可稽，並經原審向沙
    鹿童綜合醫院調取乙○○於八十八年八月一日就診之病歷資料（含傷況照片二張
    ）、丙○○於八十八年七月三十一日就診之病例資料（含傷況照片三張）核閱屬
    實，足徵乙○○、丙○○二人確係於八十八年七月三十一日凌晨三時許互毆成傷
    （乙○○傷害丙○○部分因已逾告訴期間而未經公訴人提起公訴），而八十八年
    十二月七日當天下午二十三時許，則係乙○○、丙○○互相拉扯並施用不法腕力
    因而成傷，是被告二人所辯，顯係事後卸責之詞，不足採信；本件事證明確，被
    告二人均犯行洵堪認定。
二、核被告乙○○、丙○○所為，均係犯刑法第二百七十七條第一項之傷害罪，屬家
    庭暴力防治法第二條第二項之家庭暴力罪。
三、台灣台中地方法院檢察署檢察官移送併案（台灣台中地方法院檢察署八十九年度
    偵字第九四九０號）意旨以：丙○○另於八十八年十二月七日下午二十三時許，
    回台中縣沙鹿鎮○○街四十七號欲探望其與乙○○所生之子，而與乙○○、甲○○、戊○起衝突，丙○○則基於傷害乙○○、甲○○、戊○之概括故意，出手毆
    打乙○○、甲○○、戊○，致乙○○受有前額、左後頸部多處抓傷，甲○○受有
    右頸部紅腫二×０‧五公分、四×０‧五公分、三×０‧五公分，左頸部紅腫二
    ×０‧五公分、三×０‧五公分、四×０‧五公分，右手腕紅腫二×０‧五公分
    之傷害，戊○受有左小趾瘀青一．五×一．０公分之傷害；經乙○○、甲○○、
    戊○向台灣台中地方法院檢察署檢察官提出告訴，因認丙○○另犯傷害罪云云。
    經查：
    (一)被告丙○○於本案中被訴傷害犯行，僅八十八年七月三十一日傷害乙○○之事
      實。
    (二)衡諸常情，難認被告丙○○於八十八年七月三十一日為傷害犯行時，即已有五
      個多月後之八十八年十二月七日，再連續傷害乙○○、甲○○、戊○之概括犯
      意。況且，八十八年十二月七日之衝突，確係事出突然，難認係在被告丙○○
      之計劃內。
    (三)原審亦認被告丙○○八十八年七月三十一日之犯行，與八十八年十二月七日之
      犯行，犯意各別，應予分論併罰。惟卻又予以連續犯之裁判上一罪關係，予以
      併案審理，顯有違誤。
四、原審對被告二人予以論罪科刑，固非無見，惟查原判決就丙○○八十八年十二月
    七日之犯行，予以併案審理，顯有違誤，業如前述。被告丙○○之上訴固無理由
    ，惟此部分既有違誤，應由本院將原判決此部分及執行刑部分予以撤銷。且該部
    分既未經起訴，與起訴部分亦無裁判上一罪之關係，法院即無加以裁判之餘地，
    而應退回檢察官自行處理。
五、至於就被告丙○○八十八年七月三十一日之傷害犯行、乙○○八十八年十二月七
    日之傷害犯行部分，原審認被告罪證明確，適用家庭暴力防治法第三十條第一項
    ，刑法第二百七十七條第一項、第四十一條第一項前段、第七十四條第一款，罰
    金罰鍰提高標準條例第一條前段、第二條，審酌被告二人為夫妻，因一時感情不
    睦及愛子心切，為監護權之事而起爭執，且被告二人各自及其餘被害人所受之傷
    不重、犯罪情節尚屬輕微及其等犯罪後之態度等一切情狀，量處乙○○拘役三十
    日、丙○○拘役二十日，並均諭知易科罰金之折算標準；且查被告二人前均未曾
    受有期徒刑以上刑之宣告，認其等二人經此次科刑教訓後，當知警惕，應無再犯
    之虞，所受宣告之刑，均以暫不執行為適當，皆併予宣告緩刑二年，以啟自新，
    並依家庭暴力防治法第三十條第一項規定在緩刑期內付保護管束。本院認為，其
    認事用法，核無違誤，量刑亦屬妥適。被告二人之上訴均無理由，應予駁回。
六、據上論斷，應依刑事訴訟法第三百六十九條第一項前段、第三百六十八條，判決
    如主文。
本案經檢察官王雪惠到庭執行職務。
中      華      民      國      九十    年      十      月      九      日
                                  台灣高等法院台中分院刑事第八庭
                                        審判長法  官  羅  得  村
                                              法  官  陳  賢  慧
                法  官  林  輝  煌
右正本證明與原本無異。
不得上訴。
                                              書記官  吳  宗  玲
中      華      民      國      九十    年      十      月    十一      日
附錄論罪科刑法條
刑法第二百七十七條
  傷害人之身體或健康者，處三年以下有期徒刑、拘役或一千元以下罰金。
  犯前項之罪因而致人於死者，處無期徒刑或七年以上有期徒刑；致重傷者，處三年
  以上十年以下有期徒刑。                                                Ｉ


司法院資訊處製作；財團法人民間司法改革基金會備份。
